臺灣臺中地方法院民事判決　　　　　　95年度勞簡上字第13號
上　訴　人　乙○○
訴訟代理人　丙○○
被　上訴人　台中汽車客運股份有限公司
法定代理人　甲○○
訴訟代理人　黃嘉明律師
上列當事人間請求給付資遣費事件，上訴人對於民國95年2月15
日本院臺中簡易庭94年度中勞簡字第70號民事判決提起上訴，本
院於民國96年5月11日言詞辯論終結，判決如下：
    主  文
原判決關於駁回後開第二項之訴部分，及假執行暨訴訟費用之裁
判均廢棄。
被上訴人應給付上訴人新台幣貳拾捌萬捌仟元，及自民國九十四
年九月二十二日起，至清償日止，按週年利率百分之五計算之利
息。
其餘上訴駁回。
第一、二審訴訟費用，由被上訴人負擔十分之九，餘由上訴人負
擔。
    事實及理由
壹、上訴人起訴主張：
  一、上訴人自民國84年10月4日起即受僱於被上訴人公司擔任
      駕駛員。被上訴人於92年11月5日，與上訴人就勞資爭議
      事件達成協議：雙方同意自93年1月起之薪資回復至92 年
      5月未減薪之金額，即32,000元。又被上訴人公司曾與該
      公司產業工會訂立團體協約，該團體協約第14條約定：「
      駕駛員從事駕駛工作每日正常工作8小時，每月200工時，
      行駛里程3,000公里以上者，平均每人每月工資為3萬元，
      但非因乙方人為因素以致未達前開工時及里程標準者，不
      在此限」。被上訴人每日工作時間平均達8小時30分鐘，
      每日均行駛7趟次，每月工作至少26日，每月工時亦達200
      小時以上，且每月行駛里程亦達3,000公里以上，依上開
      團體協約，上訴人每月薪資至少應有3萬元，惟被上訴人
      自93年2月份起即片面減薪，不依照上開團體協約約定給
      付工資，導致上訴人薪資短少，上訴人乃於94年5月17日
      以被上訴人不依勞動契約給付報酬為由，依勞動基準法第
      14條第1項第5款規定，對被上訴人為終止契約之意思表示
      ，並請求被上訴人給付資遣費，上訴人之年資合計為10年
      ，以未減薪前之平均薪資32,000元計算，爰請求被上訴人
      給付上訴人資遣費32萬元及自94年5月18日起至清償日止
      按週年利率百分之5計算之利息。
  二、依勞基法第23條之規定，雇主有保存工資清冊五年的義務
      ，被上訴人僅提供籠統的不實資料，片面指稱係上訴人個
      人因素致未達前揭約定所定之給付薪資標準，然卻未提供
      詳細計算的勞工工資清冊，是被上訴人就此部分，自應先
      負舉證之責等語。又被上訴人讓上訴人行駛營收較少之路
      線，因此薪資減少。上訴人領的薪資條上只有金額，並沒
      有里程數，也看不出如何計算，必須要查明里程數及計算
      方法，才能算出正確的應領薪資金額。聲請法院命被上訴
      人提出計算薪資的方法及上訴人的里程數的工資清冊。
貳、被上訴人抗辯：
  一、兩造依團體協約及雙方的合意，對於薪資核算係根據每位
      司機每月出勤狀況及該司機當月載客量、里程獎金等情形
      ，分為固定薪資及浮動薪資核計工資，此與行政人員固定
      薪資不同。又所謂浮動薪資即係雇主所為獎勵性的給與而
      屬勞基法施行細則第10條所稱之競賽獎金、久任獎金、節
      約能源獎金等類，故浮動工資之多寡與其工作績效，至有
      關係。被上訴人公司依規定或團體協約給付上訴應得之工
      資，上訴人薪資少的原因係出勤不正常，載客量少，營收
      差的關係，並非公司短少付薪。
  二、上訴人於當月領薪時核發給付，如有短少，理當提出異議
      ，惟上訴人並無異議，否則，對於工資或加班費，依民事
      訴訟法第277條規定，上訴人如未能舉證以實其說，則被
      上訴人即無反證之義務；且按薪資係按月結算，即時領清
      ，所稱薪資袋，並非資方獨有，勞方亦有，在勞方自己未
      留存薪資表，卻要求資方提供多年前的薪資表，顯然咎由
      自取，此亦與民事訴訟法第345條規定之情形有別，而無
      適用之餘地。
  三、上訴人於94年2、3、4月份行駛公里數均未達上述團體協
      約標準3千公里以上，此與訴外人即行駛同路線之上訴人
      同事傅國綱、楊瑞仁、林育徹3人均行駛5千公里以上相比
      較，幾乎相差一半，上訴人每日行車趟次較其他行車同路
      線之駕駛員為少，且每月行車里程數亦未達3千公里，被
      上訴人是依照上訴人實際其各項獎金相對減少，工資自然
      較少，並非「減薪」所造成。
  四、再依原告94年2、3、4月份之薪資表以觀，其本俸16,400
      元、伙食津貼1,800元為固定給付沒有變動；至於載客獎
      金、里程獎金、月票獎金、公休獎金，皆有變動，但無論
      多少皆與「減薪」無關。事實上，原告根本無法舉證，被
      告公司究竟在何種工資項目中，特別對於原告「減薪」，
      亦即應給多少，卻少給多少，始終無法具體舉證，自難憑
      空泛指稱被告公司對其「減薪」，進而主張請求資遣費。
      原告既主張被告公司片面減薪，有違反勞基法第14條第5
      款規定情事終止契約，請求資遣費，則原告應就其主張被
      告公司究竟如何減薪的事證，負舉證責任。
  五、原告既稱被告公司自93年2月起減薪，何以其遲至94年5月
      始為主張，已罹於30日之消滅時效，故原告以被告違反勞
      動基準法第14條第1項第5款規定終止契約，要求資遣費，
      即無理由。
  六、原告自94年5月17日至同年6月2日止，連續曠工17日，被
      告公司已於同年6月3日以中客人字第09400400號函，依勞
      基法第12條第6款規定，終止與原告間之勞動契約。
  七、因被上訴人大約93年4、5月間發生電腦故障，其內之資料
      滅失，又因93年發生七二水災致被上訴人保存之書面資料
      滅失，故除已提出94年1月至5月之電腦檔案資料外，已無
      法再提供其他資料。又依被上訴人公司規定駕駛員每天下
      班時將記載有發車時間以及工作內容的行車報告單交給站
      務蓋章，站務會匯集全部駕駛員的報告單交給營業課，營
      業課再按照報告單打入電腦，沒有另外製作書面資料，公
      司內部再按照電腦資料計算薪資及發薪水。如果三個月駕
      駛員均未異議，即認已結清一切債權債務關係，即予銷毀
      ，因此被上訴人並未保存人工記載的資料。94年5月以前
      的行車報告單都已經銷燬未予保存，亦無法提出其他的書
      面資料。
參、本件原審判決駁回上訴人之訴及假執行之聲請，上訴人不服
    提起上訴，聲明：(一)原判決廢棄，判決如上訴人第一審之
    聲明。被上訴人則聲明：駁回上訴。
肆、本件兩造協議爭點整理及簡化內容如下：
  一、本件兩造不爭執之事項：
  （一）上訴人自84年10月4日起受僱於被上訴人公司，擔任司
        機乙職。
  （二）兩造間之勞動契約自93年1月起，依兩造間之勞動契約
        即團體協約之約定，駕駛員從事駕駛工作每日正常工作
        8小時，每月200工時，行駛里程3,000公里以上者，平
        均每人工資為3萬元。
  （三）上訴人於94年5月17日依勞基法第14條第1項第5款規定
        對被上訴人終止契約，該存證信函已於同年月18日送達
        被上訴人。
  （四）被上訴人於94年6月3日以上訴人自同年5月17日起連續
        曠工17日為由對上訴人終止契約。
  二、本件之爭點：
  （一）被上訴人是否自93年2月起即片面減薪，不依勞動契約
        給付薪資，上訴人於94年5月17日依勞基法第14條第1項
        第5款規定對被上訴人終止契約，並請求給付資遣費有
        無理由？
  （二）上訴人自93年2月起至94年5月之行駛里程數是否達於3
        千公里以上？應領之薪資是否應至少有3萬元？
伍、得心證之理由：
  一、查上訴人於原審主張被上訴人於92年11月5日，與上訴人
      就勞資爭議事件達成協議：雙方同意自93年1月起之薪資
      回復至92年5月未減薪之金額，即32,000元，惟被上訴人
      予以否認，上訴人固於原審提出被上訴人與被上訴人產業
      工會協議書及92年8月11日台中市勞資爭議調解紀錄等件
      為證，惟上開證物均不足證明上訴人自93年1月起至94年5
      月間之工資為每月32,000元，嗣上訴人於本院減縮主張其
      每月工資至少應有3萬元，是上訴人之主張應以其在本院
      所為者為準，先予此說明。
  二、次查，上訴人主張兩造間之勞動契約自93年1月起，依團
      體協約第14條第1項之約定：「駕駛員從事駕駛工作每日
      正常工作8小時，每月200工時，行駛里程3千公里以上者
      ，平均每人每月工資為3萬元，但非因乙方人為因素以致
      未達前開工時及里程標準者，不在此限」等事實，業據上
      訴人於本院提出被上訴人（甲方）與該公司產業工會（乙
      方）於83年6月4日訂定之團體協約一件為據。而被上訴人
      於原審則提出94年2月4日訂定之團體協約一件（見原審卷
      第91-92頁），上訴人主張依工會法20條第4款規定，勞動
      條件變更應經會員代表大會議決，而94年2月4日的會議只
      是勞資會議，且在該新團體協約上簽名的3人是常務理事
      ，並不能代表會員代表大會，並無改變勞動條件的效力云
      云，而爭執該94年2月4日團體協約之效力，惟查該二份團
      體協約就工資結構之約定固有不同，惟該94年2月4日團體
      協約第13條約定，亦約定「駕駛員從事駕駛工作每日正常
      工作8小時，每月200工時，行駛里程3千公里以上者，平
      均每人每月工資為3萬元，但非因乙方人為因素以致未達
      前開工時及里程標準者，不在此限」，是該二份團體協約
      就前述事項之約定係屬相同，且兩造亦不爭執兩造間之勞
      動契約自93年1月起，依該團體協約之約定，駕駛員從事
      駕駛工作每日正常工作8小時，每月200工時，行駛里程3
      千公里以上者，平均每人每月工資為3萬元。但非因乙方
      人為因素以致未達前開工時及里程標準者，不在此限，先
      予敘明。
  三、次查，上訴人主張其從事駕駛工作每日正常工作8小時以
      上，每月200工時以上，行駛里程3千公里以上，依前開團
      體協約約定，平均每月工資至少應有3萬元，被上訴人則
      否認上訴人每月行駛里程3千公里以上。是本件首應予查
      明者係上訴人主張其每日正常工作8小時以上，每月200
      工時以上，行駛里程3千公里以上之事實是否真正？
  （一）按當事人主張有利於己之事實者，就其事實有舉證之責
        任。但法律別有規定，或依其情形顯失公平者，不在此
        限。民事訴訟法第277條定有明文。次按聲明書證，係
        使用他造所執之文書者，應聲請法院命他造提出。法院
        認應證之事實重要，且舉證人之聲請正當者，應以裁定
        命他造提出文書。當事人無正當理由不從提出文書之命
        者，法院得審酌情形認他造關於該文書之主張或依該文
        書應證之事實為真實。前項情形，於裁判前應令當事人
        有辯論之機會。民事訴訟法第342條第1項、第343條、
        第345條分別定有明文。上訴人就其主張上開有利於己
        之事實，本應負舉證之責任，惟依勞動基準法第23條規
        定，雇主應置備勞工工資清冊，將發放工資、工資計算
        項目、工資總額等事項記入，工資清冊應保存5年。而
        關於上訴人擔任駕駛員之工資計算項目，即包含工時、
        工作日數、行駛里程數及薪資計算方法等相關資料，被
        上訴人自負有保存載有上開事項之工資清冊5年之義務
        ，又本件應取得各工資項目計算方式計算基礎之正確數
        據，否則即無從計算被上訴人所計發之薪資是否短少，
        是上開相關資料為被上訴人依法應保存之資料，且就應
        證之事實為重要，上訴人聲請本院命被上訴人提出，自
        屬正當。被上訴人雖抗辯工資是否短付應由上訴人負舉
        證之責任，且按薪資係按月結算，即時領清，所稱薪資
        袋，並非資方獨有，勞方亦有，在勞方自己未留存薪資
        表，卻要求資方提供多年前的薪資表，亦與民事訴訟法
        第345條規定之情形有別，而無適用之餘地云云。惟查
        ，上訴人縱有保存被上訴人發放之薪資表，惟該薪資表
        上僅記載有被上訴人所計給之薪資項目及金額，並無被
        上訴人據以計算之上訴人工時、趟次、行車里程等相關
        工資計算之資料，可資計算被上訴人所計發之薪資是否
        短少，是被上訴人據此抗辯，即無可採。本院並於95年
        8 月24日裁定命被上訴人應於裁定送達後15日內，提出
        上開資料，該裁定並已於95年8月10日送達被上訴人，
        此有送達證書一件附於本院卷宗可稽。
  （二）被上訴人收受上開裁定後，固據提出93年1月至94年5月
        之駕駛員待遇計算辦法、上訴人94年1月至5月之工資計
        算表、現金營收月報表、工作日數行車總公里數表、94
        年1月、5月之工資清冊（94年2-4月之工資清冊於原審
        提出）等件為證，並主張其他資料因被上訴人新經營團
        隊於93年接手後，舊經營者將資料存在電腦，但93 年5
        月發生電腦故障當機，經委請訴外人京虹、鴻成電腦公
        司均無法修復，致無法取得；又93年的資料因發生七二
        水災淹水以致被上訴人放置在烏日場的人工資料均滅失
        云云。惟上訴人否認被上訴人提出之駕駛員待遇計算辦
        法之效力、並否認被上訴人提出之工資計算表、現金營
        收月報表之真正及工作日數表所載各項數據之真正，亦
        否認被上訴人保管之人工薪資清冊有因水災滅失及電腦
        內薪資清冊檔案資料有因電腦故障滅失之情事。經查，
        上訴人主張駕駛員或技工計算薪資的相關資料都會先由
        站長或基層幹部以人工方式記載，再送給營運課，營運
        課再協調主計課、總務課、人事課才輸入電腦，所以如
        果電腦故障，還有人工記載之資料。一個駕駛一天壹張
        行車報告單，是由司機填寫姓名及編號，司機於上班時
        領取後填寫，每一趟出發與回來都要給站長在時間上蓋
        章，下班時折疊好投入投幣箱內由公司收回，行車報告
        單上也有公里數及工時，站長就是依據行車報告單上的
        資料填寫計算薪資的相關資料等語（見本院95年10月31
        日準備程序筆錄），被上訴人則陳稱該公司規定駕駛員
        每天下班時將記載有發車時間以及工作內容的行車報告
        單交給站務蓋章，站務會匯集全部駕駛員的報告單交給
        營業課，營業課再按照報告單打入電腦，沒有另外製作
        書面資料，公司內部再按照電腦資料計算薪資及發薪水
        云云（見本院95年11月21日準備程序筆錄）。是被上訴
        人雖否認站長有依據行車報告單上的資料再行填寫計算
        薪資的相關資料，惟亦不否認被上訴人係依據駕駛員每
        日之行車報告單來計算薪資及製作薪資資料，是除了電
        腦存檔之記錄外，至少還應有駕駛員之每日行車報告單
        之書面資料。次查，證人即被上訴人會計課長羅丁○○
        在本院證稱：93年的薪資清冊資料放在烏日停車場，遇
        到颱風浸水，所有的資料都不見了，因為有淹水後來經
        過整理場地之後，承辦人員去看發現資料都不見了，不
        知道行車報告單及其他薪資記載的資料在哪裡；我知道
        電腦有壞掉，被上訴人公司用來作薪資的電腦是放在資
        訊室，其他的電腦都沒有存檔。大約是在93年5月的時
        候因為上訴人公司總辦公室換地方，電腦也要一併搬遷
        ，可能是移動時有壞掉，搬遷後大約4月底就發現壞掉
        ，一直修理到5月，後來沒有修好。電腦存檔之薪資資
        料都遺失，後來都用人工作業，一直到94年才開始用電
        腦。薪資清冊的人工資料都存放在烏日場，後來颱風淹
        水淹掉了，（法官問：颱風以後的薪資資料在何處？）
        不知道哪一個颱風，後來94年要去拿資料就發現都不見
        了等語。另證人即京虹公司總經理王清潭證稱：93年4
        、5 月間，被上訴人公司主機出問題，找我們公司去處
        理，我有到場，因為他們的電腦是舊型的DOS系統經常
        當機，我有建議是否要更換新的作業系統，因為硬碟已
        經有損壞，並沒有救回裡面的資料，後來全部輸入新的
        作業系統。後來開發系統一直到94年才完成啟用，所以
        在93 年下半年被上訴人公司應該是沒有薪資處理的軟
        體等語。是被上訴人陳稱93年5月發生電腦故障，致電
        腦資料滅失等情，應屬實在。惟被上訴人既自93年5 月
        間起即已發現電腦故障，因而無法以電腦處理薪資資料
        ，則自發現時起被上訴人理應另以其他人工方式記錄及
        保存員工之薪資資料，否則被上訴人日後如何計算發放
        員工之薪資。又上訴人雖堅稱薪資資料不可能因水災滅
        失云云，惟縱認被上訴人此部分主張屬實，查七二水災
        係發生在93年7月上旬，有本院依職權查詢之93年臺中
        氣象站逐日雨量資料、中央氣象局颱風警報發布概況表
        、自由時報電子新聞網報導各一件附卷可查，則被上訴
        人之薪資資料因七二水災所滅失者至多亦僅為93年7 月
        上旬以前之資料，是被上訴人至少應能提出自93年7 月
        下旬起至94年5月之載有上訴人駕駛里程數等計算薪資
        基礎資料之全部工資清冊，惟被上訴人僅以上開二項事
        由為藉詞，拒不提出其他資料，自難認其未能提出上開
        資料有何正當理由。本院自得依民事訴訟法第345條規
        定，審酌情形認上訴人關於該文書之主張或依該文書應
        證之事實是否為真實。
  （三）上訴人雖否認被上訴人提出之94年1月至5月明細表所載
        行車趟次及里程數之數據，惟亦主張倘依被上訴人提供
        之上訴人每日工作時數及每月總工作時數計算，上訴人
        駕駛之每月總里程數亦應會超過3千公里等語。經查，
        因上開明細表係被上訴人片面製作，被上訴人復未提出
        據以列計之基礎資料以資統計，是上開明細表之內容是
        否正確即有可疑，尚不得逕予採信。然由上開明細表之
        記載觀之，上訴人94年1月工作日數27日、每日工時
        均超過8小時、上班總時間231小時、行車總趟次252 次
        （平均每日9.33次）、行車總里程數2931公里；94年
        2月工作日數25日、每日工時均超過8小時、上班總時間
        207小時、行車總趟次164次、行車總里程數2838.4公里
        ；94年3月工作日數26日、每日工時均超過8 小時、
        上班總時間210小時、行車總趟次163次、行車總里程數
        2771 公里；94年4月工作日數27日、其中有4日工時7
        小時、有4日工時9小時、其餘每日工時均為8小時、上
        班總時間217小時、行車總趟次172次、行車總里程數
        2924公里，上訴人94年1月至4月之平均每日工時及每月
        工時均已符每日工時8小時，每月200工時以上，已符合
        前述團體協約約定關於工時之要求。
  （四）又查，證人即被上訴人業務經理戊○○在本院準備程序
        中證稱：上訴人駕駛的是105線，如果每天跑足7趟就可
        以達到3000公里，且每日正常工時8小時排班即是固定
        排7個趟次等語（見本院96年4月10日準備程序筆錄）。
        由該證人之證詞，則上訴人如每日工作達8小時，應可
        駕駛7個趟次，每月如按正常工作日數工作，則其每月
        里程數即應可達到3千公里，再依被上訴人提出之明細
        表，上訴人94年2月至4月每日工作日數平均達8小時，
        則其平均每日應可駕駛7個趟次，且上訴人每月工作時
        數亦達200小時以上，則其每月里程數應可達3千公里以
        上，何以被上訴人提出之明細表所載之上訴人駕駛趟次
        卻未達每日平均7趟，每月里程數亦未達3千公里，顯與
        證人戊○○所述不合，是該數據關於駕駛趟次及里程數
        之正確性，顯有疑問。本院認在被上訴人未能提出確實
        可信之上訴人每月駕駛總里程數據之情形下，應先以被
        上訴人提供之上訴人每月工作時數推定上訴人之94 年1
        月至4月每月總里程數已達3千公里。至於被上訴人抗辯
        上訴人自94年1月至4月駕駛趟次不足及總里程數未達3
        千公里之變態事實，應由被上訴人負舉證責任。
  （五）證人戊○○雖證稱上訴人趟次較少的原因是因有時候頭
        痛或身體不舒服，怕影響行車安全，因而趟次不夠，如
        因工作中暫時性的狀況，只是暫時休息，就留在站上，
        如果接下來沒有要駕駛，就回家，如果是前半段有駕駛
        ，稱為病退，如果駕駛員身體不舒服，管理人員會讓他
        休息，真的沒辦法就讓他回家休息。（法官問：如果有
        病退，會不會扣掉工作日數？）答：如果已經跑了4趟
        ，當天就計算4趟，但不扣當天的工作日數，除非整天
        都請假，才不計入工作日數云云。惟上訴人否認證人上
        開證言之真正，主張：如果沒有跑（指駕駛）就要請假
        ，如果沒有請假而沒有跑就視為無故脫班，脫一個班次
        要記一個大過，上訴人完全沒有因為身體不舒服而少跑
        趟次的事情，每天105的路線原則上都是排7趟，上訴人
        都有按班表跑完，除非是車子故障，請病假要有醫生證
        明，請整天的病假就不算工作日數，上訴人不曾請過半
        天病假等語。而證人戊○○亦證稱：公司工作規則有規
        定無故脫班即是沒有說任何理由就脫班，會依照工作規
        則來處理等語。是上訴人既否認其有因身體不舒服而減
        少駕駛趟次而公司仍給予計算正常工作時數之情形，且
        被上訴人既係按各駕駛員每日正常工時固定排班7趟次
        ，豈有可能在不要求上訴人提出任何診斷證明或請病假
        之情形，任令上訴人經常不定時休息並減少駕駛固定排
        班趟次，而仍給予計算正常工時，顯然悖於常情。且證
        人戊○○係被上訴人之業務經理，未經具結作證，則其
        證言是否果然公正無偏，即非無疑，而不能遽信，被上
        訴人並未再為其他舉證，以推翻本院關於上訴人自94年
        1 月至4月間之每月駕駛總里程數均已達3千公里之認定
        ，是上訴人此部分主張，應可採信。
  四、綜上所述，上訴人從事駕駛工作每日正常工作8小時以上
      ，每月200工時以上，行駛里程3千公里以上，依前開團體
      協約約定，每月工資至少應有3萬元，上訴人此項主張，
      可信屬實。惟被上訴人就上開4個月份列計之應發薪資金
      額分別為上訴人28,016元、30,982元、24,801元、24,624
      元，此有被上訴人提出之薪資明細表為據，其中94年1、3
      、4月均未達3萬元，可證被上訴人確有未依勞動契約給付
      上訴人工作報酬之情事。又查：
  （一）被上訴人雖主張上訴人於94年2、3、4月份行駛公里數
        均未達上述團體協約標準3千公里以上，此與駕駛同路
        線之上訴人同事傅國綱、楊瑞仁、林育徹3人均行駛5
        千公里以上，幾乎相差一半，上訴人每日行車趟次較其
        他行車同路線之駕駛員為少，且每月行車里程數亦未達
        3千公里，被上訴人是依照上訴人實際其各項獎金相對
        減少，工資自然較少，並非「減薪」所造成云云。惟查
        ，以團體協約所定每月工時200工時除以每日8小時正常
        工時計算所得之日數為25日，再以每日正常工時固定應
        駕駛之7趟次計算，則每月正常工時可駕駛之趟次約175
        趟次，而由被上訴人提出駕駛同路線之傅國綱、楊瑞仁
        、林育徹3人之94年2月至4月明細表觀之（見原審卷
        58-69頁），傅國綱之行車總趟次分別為284、311、333
        趟次；楊瑞仁之行車總趟次分別為323、346、342 趟次
        ；林育徹之行車總趟次分別為271、305、301趟次，對
        照團體協約所定200每月工時應可駕駛175趟次（25x7=1
        75），可知傅國綱等3人所駕駛之趟次均遠超過正常工
        時可駕駛之趟次，是該3人駕駛之每月總里程數均達4、
        5千公里以上，係因渠等長時間加班駕駛所得之結果，
        並不能以該3人之每月里程數較多，即反推上訴人駕駛
        之里程數不足因而認上訴人之工資理應少於3萬元，是
        被上訴人此部分抗辯，亦不影響本院關於被上訴人短少
        給付工資之認定。
  （二）被上訴人又抗辯被上訴人倘有短少給付，上訴人理當會
        提出異議，惟上訴人並無異議，而否認有短付工資之情
        形。惟查上訴人受僱於被上訴人擔任駕駛員，處於經濟
        上不平等之弱勢地位，上訴人被動收受被上訴人給付之
        工資，縱未異議，亦僅能認屬單純之沈默，自不能以被
        上訴人未為異議，即反證上訴人未短少給付工資，被上
        訴人此部分抗辯，為無可採。被上訴人另抗辯上訴人之
        薪資分為固定薪資及浮動薪資核計工資，浮動工資之多
        寡與其工作績效有關云云，惟不論被上訴人依兩造勞動
        契約之內容如何計算報酬，仍應受上開團體協約約定之
        限制，是被上訴人上開抗辯，亦不影響本院認定上訴人
        94 年2月至4月之每月工資至少應有3萬元。
  五、按雇主不依勞動契約給付工作報酬，或對於按件計酬之勞
      工不供給充分之工作者，勞工得不經預告終止契約，勞動
      基準法第14條第1項第5款定有明文。又依上開規定終止契
      約並無30日除斥期間之限制，此觀之上開規定第2項自明
      。是上訴人以被上訴人未依勞動契約給付上訴人工作報酬
      之事由，於94年5月17日以存證信函對被上訴人表示提供
      勞務至5月18日為止而終止契約，該存證信函並已於同年
      月18日到達被上訴人，則兩造間之勞動契約於94年5月18
      日發生終止契約之效力。被上訴人雖抗辯上訴人於94年5
      月始主張終止契約，已超過30日云云，即不可採。兩造之
      勞動契約既於94年5月18日終止，上訴人自無庸再提出勞
      務給付，自無自94年5月17日起繼續曠工3日以上之情事。
      是被上訴人以此項事由對上訴人終止契約，自屬無據，併
      此敘明。
  六、再按雇主依第16條終止勞動契約者，應依左列規定發給勞
      工資遣費：一在同一雇主之事業單位繼續工作，每滿一年
      發給相當於一個月平均工資之資遣費。二依前款計算之剩
      餘月數，或工作未滿一年者，以比例計給之。未滿一個月
      者以一個月計。又第17條規定於第14條終止契約準用之。
      勞動基準法第17條、第14條第4項分別定有明文。查兩造
      均不爭執上訴人自84年10月4日起受僱於被上訴人公司，
      計算至上訴人合法終止契約之時即94年5月18日止，上訴
      人之工作年資合計為9年7月14日，則應以9年8個月計算；
      即得請求9.6個月（9+（812）=9.6）平均工資之資遣費
      ，又上訴人在本院已同意減縮主張其每月之工資至少應有
      3 萬元（見本院95年8月1日準備程序筆錄），則上訴人終
      止契約當日前6個月之月平均工資應以3萬元計算，是上訴
      人得請求之資遣費為288,000元（3萬元ｘ9.6=288,000元
      ），超過上開金額之請求，即屬無據。末按給付無確定期
      限者，債務人於債權人得請求給付時，經其催告而未為給
      付，自受催告時起，負遲延責任。其經債權人起訴而送達
      訴狀，或依督促程序送達支付命令，或為其他相類之行為
      者，與催告有同一之效力。民法第229條2項定有明文。是
      上訴人就上開資遣費得請求被上訴人自起訴狀繕本送達被
      上訴人之翌日即94年9月22日起至清償日止按週年利率百
      分之5計算之利息，上訴人請求超過上開期間之利息即屬
      無據，不應准許。
  七、從而，上訴人本於勞動基準法之規定，請求被上訴人給付
      資遣費288,000元及自94年9月22日起至清償日止按週年利
      率百分之5計算之利息，為有理由，應予准許，上訴人其
      餘請求，即無理由，應予駁回。原審就上開應准許部分，
      為上訴人敗訴之判決，並駁回其假執行之聲請，即有未合
      ，上訴人指摘原判決不當，求予廢棄改判，為有理由，爰
      由本院予以廢棄改判如主文第2項所示。至於上訴人之請
      求不應准許部分，原判決為其敗訴之判決，並駁回其假執
      行之聲請，經核即無不合，上訴意旨求為廢棄改判，為無
      理由，應駁回其上訴。
  八、本案事證已臻明確，兩造其餘主張陳述及所提之證據，均
      毋庸再予審酌，附此敘明。
據上論結，本件上訴為一部有理由，一部無理由，依民事訴訟法
第449條第1項、第450條、第78條，判決如主文。
中　　華　　民　　國　　96　　年　　5　　月　　25 　 日
                  民事第一庭審判長法  官　張瑞蘭
                                  法  官  卓進仕
                                  法  官  陳毓秀
以上正本係照原本作成
本判決不得上訴
中　　華　　民　　國　　96　　年　　5　　月　　25 　 日
                                  書記官
